臺灣臺北地方法院刑事判決　　　　　　　　　　　　九十二年度易字第一三八八號
　　公　訴　人　臺灣臺北地方法院檢察署檢察官
　　被　　　告　甲○○
右列被告因偽造文書案件，經檢察官聲請以簡易判決處刑（九十二年度偵緝字第三三
九號），本院刑事庭受理後，認不宜以簡易判決處刑，改依通常程序審理，本院判決
如左：
    主  文
甲○○明知為不實之事項，而使公務員登載於職務上所掌之公文書，足以生損害於公
眾及他人，處拘役貳拾日，如易科罰金，以參佰元折算壹日。
    事  實
一、甲○○明知其於民國九十一年三月十三日，以自己所有之車號Ｇ六─五六七號（
    起訴書誤載為ＧＡ─五六七號）自用小客車，向位在臺北市○○區○○路二五○
    號一樓之合信當鋪，質押借款新臺幣（下同）五萬元，嗣以其亟需交通工具使用
    ，願意書立文契保證歸還，使合信當鋪負責人乙○○同意其先將車子領回，而行
    車執照則質押保管於合信當鋪，詎其於同年六月十日，填具汽（機）車各項異動
    登記書，以本人行車執照遺失為由，向臺北市監理處申請補發行車執照，使承辦
    之公務員誤信為真，將此不實事項登鍵於職務上所掌之汽車牌照異動審核電腦資
    料之準公文書上，並補發行車執照，足以生損害於監理機關對於汽車行照管理之
    正確性及乙○○。
二、案經臺灣臺北地方法院檢察署檢察官聲請以簡易判決處刑，經本院刑事庭受理後
    ，認不宜以簡易判決處刑，改依通常程序審理。
    理  由
一、右揭事實，業據被告甲○○於偵查及審理中均坦承不諱，並據告訴人即合信當鋪
    負責人乙○○於偵查中指訴綦詳，另證人即臺北市監理處監理人員謝玲珠亦於審
    理中結證稱：民眾申請補發行照，須填具申請書、繳驗
    險證，監理處受理後會核對上開資料，在申請書上蓋承辦人的章及監理處之發照
    章，然後在電腦資料鍵入「補行照」及收件日期，因為法令有規定行車執照有遺
    失或毀損時，應申請補發，所以申請人一提出申請，監理處人員就會辦理，不會
    登記及審查補發行照的理由等語（見本院九十二年八月七日訊問筆錄）在卷，此
    外，復有合信當鋪之被告質借紀錄、借據、車號Ｇ六─五六七號自用小客車之汽
    車車籍資料查詢表、汽（機）車各項異動登記書、臺北市監理處汽車牌照異動審
    核電腦資料列印表等件可資佐憑，足認被告出於任意性之自白，與事實相符，而
    可採信，本件事證明確，被告甲○○犯行堪以認定，應依法論科。
二、按汽車行車執照如遺失或毀損時，應由汽車所有人申請補發或換發，道路交通安
    全規則第十三條第二項定有明文，是依前開法律規定，汽車所有人得申請補發行
    車執照之原因，僅限於遺失或毀損之原因，查本件被告明知前開自用小客車行車
    執照業已提供合信當鋪質押保管，並未遺失或毀損，猶填具汽（機）車各項異動
    登記書，向監理處申請補發，掌管行車執照補發職務之監理人員依內部作業規定
    ，雖僅於其掌管之電腦資料上鍵入申請補發之時間、項目等資料，並無庸特別詢
    問、查證或登載汽車所有人申請補發之原因，但該管機關核准被告申請補發之依
    據乃上開法律規定，是就此申請補發行車執照事項而言，監理人員鍵入補發之字
    句即等同於登載行車執照之遺失或毀損，因之，被告所為既已影響該管監理人員
    掌管電腦資料之正確性，該電腦紀錄藉電腦所顯示之影像，足以表示其用意之證
    明，依刑法第二百二十條第二項規定，亦為刑法所保護之準公文書，故被告不實
    辦理補發行車執照，已觸犯刑法明知為不實之事項而使公務員登載於職務上所掌
    公文書之罪（法務部九十一年八月二十六日法檢字第○九一○八○三一四九號函
    亦同此見解），是核被告所為，係犯刑法第二百二十條、第二百十四條之使公務
    員登載不實公文書罪。爰審酌被告不思運用智慧於正當之途，竟以明知為不實之
    事項而使公務員為公文書之登載，惟於犯罪後坦承犯行不諱，尚知悔悟，暨其犯
    罪之動機、目的、手段、犯罪所生之危險及損害等一切情狀，量處如主文所示之
    刑，並諭知易科罰金之折算標準。
三、臺灣臺北地方法院檢察署九十二年度偵字第二○二四七號案件移送併辦意旨另以
    ：被告甲○○明知無支付能力，於九十一年四月間，向告訴人聯邦商業銀行辦理
    汽車貸款二十萬元，並將所購買之車號Ｇ六─五六七號自用小客車，設定動產擔
    保抵押權予聯邦商業銀行，詎甲○○自九十一年四月十八日取得款項後，竟拒不
    清償本息，嗣經告訴人前往甲○○住所查訪，竟已逃逸，遍尋不著，始知受騙，
    因認甲○○涉犯刑法第三百三十九條第一項之詐欺取財罪嫌，且認與被告甲○○
    上開使公務員登載不實公文書犯罪有牽連犯之裁判上一罪關係。惟查本案被告甲
    ○○上述不實辦理自用小客車行車執照補發，使公務員登載不實公文書之犯罪時
    間為九十一年六月十日，而移送併辦意旨稱被告另以同輛自用小客車設定動產擔
    保抵押權，向聯邦商業銀行詐欺取財之犯罪時間則為九十一年四月間，且辦理汽
    車抵押貸款及還款期間，均無庸使用行車執照等情，亦據告訴代理人聯邦商業銀
    行職員賴英男於審理中指訴在卷，被告亦自承其聲請補發行照與向聯邦商業銀行
    貸款無關等語（均見本院九十三年三月四日審理筆錄），難認移送併辦部分與前
    揭被告經論罪科刑之使公務員登載不實公文書犯行，有何裁判上一罪關係，本院
    無從併為審理，應將該併辦案件退回由檢察官另為適法之處理，附此敘明。
據上論斷，應依刑事訴訟法第四百五十二條、第二百九十九條第一項前段，刑法第二
百十四條、第二百二十條第二項、第四十一條第一項前段，罰金罰鍰提高標準條例第
一條前段、第二條，判決如主文。
本案經檢察官丙○○到庭執行職務。
中　　　華　　　民　　　國　　九十三　　年　　　三　　　月　　三十一　　日
                                    臺灣臺北地方法院刑事第八庭
                                        審判長法  官  吳  淑  惠
                                              法  官  陳  德  民
                                              法  官  孫  曉  青
右正本證明與原本無異。
如不服本判決應於送達後十日內向本院提出上訴狀
                                              書記官  劉      綺
中　　　華　　　民　　　國　　九十三　　年　　　三　　　月　　三十一　　日
附錄本案論罪科刑法條全文
中華民國刑法第二百十四條
明知為不實之事項，而使公務員登載於職務上所掌之公文書，足以生損害於公眾或他
人者，處三年以下有期徒刑、拘役或五百元以下罰金。
